【裁判字號】    90,上訴,509
【裁判日期】    900517
【裁判案由】    殺人未遂
【裁判全文】
臺灣高等法院臺南分院刑事判決              九十年度上訴字第五九號      Ｇ
      上  訴  人
      即  被  告  甲  ○  ○
      指定辯護人  本院公設辯護人  郭  忠  生
右上訴人因殺人未遂案件，不服臺灣嘉義地方法院八十九年度訴字第五二三號中華民
國九十年一月十九日第一審判決（起訴案號：臺灣嘉義地方法院檢察署八十九年度偵
字第四六一五號），提起上訴，本院判決如左：
      主      文
原判決撤銷。
甲○○殺人未遂，處有期徒刑柒年。
扣案之菜刀壹把沒收。
      事      實
一、甲○○對一同分租嘉義縣朴子市永和里菜埔一０五之四五號房屋之室友乙○○
    （公訴人誤為蔡寶貴）經常於酒後對其為粗魯動作，向來不悅。二人於民國八十
    九年七月二十八日共同外出吃晚飯飲酒，席間因談論介紹工作事宜而發生口角，
    嗣於同日二十一時三十分許，二人回到上開租屋處，在客廳又再度發生口角，乙
    ○○因酒後故態復萌，出手推甲○○身體二、三下，甲○○竟萌生殺害乙○○以
    洩憤之犯意，至廚房取其所有，足以取人性命之菜刀一把，朝同至廚房之乙○○
    後頭部猛砍一刀，乙○○因疼痛以左手抱住其頭部傷口，甲○○再持菜刀接續砍
    乙○○後頭部三刀，致乙○○後頭部受有分別為三‧五公分、五公分、六公分三
    處撕裂傷及一處半圓形約十一公分撕裂傷合併顱骨骨折）、左手臂撕裂傷二公分
    、左手第三、四指撕裂傷及左手中指近端指骨骨折，蔡寶貴遭砍後逃至客廳處，
    甲○○又持菜刀自後追趕，此時因鄰居聽聞前來察看，甲○○見狀因害怕而持菜
    刀逃逸，經鄰居報警將乙○○送醫急救，因救治得宜，乙○○始倖免於難。翌日
    甲○○持前開菜刀至警局投案，為警扣得甲○○所有作案之菜刀一把。
二、案經乙○○訴由嘉義縣警察局朴子分局報請台灣嘉義地方法院檢察署檢察官偵查
    起訴。
      理      由
一、訊據上訴人即被告甲○○對其於右揭時、地持菜刀砍告訴人蔡寶貴，因見鄰居前
    來而持菜刀逃逸等事實坦白承認，核與告訴人乙○○於警訊、偵審中之指述及目
    擊證人即被告之女兒蔡麗鳳於警訊及原審調查時之證述均相符，並有驗傷診斷書
    、現場照片及扣案為被告所有之菜刀一把可資佐證。被告雖矢口否認有殺人未遂
    之犯行，辯稱：被害人為其好友，且為其女兒之乾爹，當天二人外出吃飯飲酒，
    其喝了不少酒致成精神耗弱人，二人返家後，在客廳因被害人對其手來腳去，又
    追打其到廚房，其一時氣憤才持菜刀砍被害人，並未有要致被害人於死之殺人犯
    意云云。惟查：
（一）經原審當庭勘驗扣案之兇刀一把，係一刀刃長十八公分，鋼鐵材質之菜刀，製
      有勘驗筆錄在卷可稽（原審八十九年十二月二十一日訊問筆錄參見），而該把
      菜刀被告自承係其每日作菜所用（原審九十年一月五日審理筆錄參見），足見
      其鋒利，是若持扣案之菜刀朝人體之頭部砍下，極易使人喪命，此亦為被告所
      自承（原審八十九年十二月二十一日訊問筆錄參見）；而被告持扣案菜刀連續
      往告訴人之後頭部砍四刀，其中一刀深及骨頭造成骨折，（其餘僅偽撕裂傷）
      有卷附驗傷診斷書可按，被告雖辯稱僅砍告訴人頭部二刀，告訴人與其扭打時
      ，其才不小心又砍到告訴人云云，衡情若被告僅砍告訴人頭部二刀，告訴人其
      餘傷勢為二人扭打時被告不小心所為，則告訴人頭部所受刀傷，不可能有四刀
      ，且一刀深及骨頭，蓋頭部為人體重要部位，告訴人與被告扭打時應會特別注
      意護住頭部，被告不可能因「不小心」而砍到告訴人頭部，且一般情形，持刀
      與人扭打時而不小心誤傷對方，通常應為淺層之劃傷，不可能為深及骨頭之刀
      傷，足徵被告所辯顯不足採，又被告在廚房持扣案之菜刀往告訴人頭部連續砍
      殺後，告訴人自廚房逃至客廳，被告仍持菜刀在後追趕，因見鄰居前來而持菜
      刀逃逸等情，業據被告及告訴人供述一致，足認其有致被害人於死之故意甚明
      。其辯稱無殺人犯意，顯係事後卸責之詞，要無可採。（二）被告雖另辯稱其
      當時因飲酒而成精神耗弱人，然被告對於案發當時之情節均能詳細描述，且當
      時見鄰居前來即為持刀逃逸之應變，足徵被告於行為當時意識清楚，是非辨別
      能力尚屬完全，其持菜刀砍殺告訴人，顯係因告訴人經常於酒後對其動作粗魯
      而當日故態復萌，而非有何精神耗弱之情形所致，是被告上開所辯亦無足採。
（三）綜上所述，本件事證明確，被告犯行洵堪認定。
二、核被告甲○○已著手殺人犯罪行為之實行，未生死亡之結果，所為係犯刑法第二
    百七十一條第二項、第一項之殺人未遂罪。並應依刑法第二十六條前段之規定，
    按既遂犯之刑度減輕其刑。
三、原審予以論罪科刑固非無見，惟查被告雖朝告訴人之頭部連砍四刀，然僅其中一
    刀深及骨頭（餘均為撕裂傷），而非刀刀深及骨頭，原判決就此疏未詳查，遽認
    被告行兇刀刀見骨云云，顯有未當。被告上訴認為量刑過重，雖無可取，惟原判
    決既有可議，自應予以撤銷改判。爰審酌被告犯罪之動機、目的、手段、造成被
    害人身體傷害及犯後態度等一切情狀，量處如主文第二項所示之刑。至扣案之菜
    刀一把，係被告所有，業據其供明在卷，且係供其犯罪所用之物，並依刑法第三
    十八條第一項第二款規定宣告沒收。
據上論斷，應依刑事訴訟法第三百六十九條第一項前段、第三百六十四條、第二百九
十九條第一項前段，刑法第二百七十一條第二項、第一項、第二十六條前段、第三十
八條第一項第二款，判決如主文。
本件經檢察官蘇南桓到庭執行職務。
中    華    民    國      九十      年      五      月        十七      日
                                  臺灣高等法院臺南分院刑事第二庭
                                      審判長法官  游    明    仁
                                            法官  陳    清    溪
                                            法官  蘇    重    信
右正本證明與原本無異。
如不服本判決，應於判決送達後十日內向本院提出上訴狀，其未敘述理由者並應於提
出上訴狀後十日內向本院補提理由書（應附繕本)。
                                      法院書記官  李    珍    鳳
中    華    民    國      九十      年      五      月        十八      日
附錄本案論罪科刑法條全文：
刑法第二百七十一條第一項、第二項。
殺人者，處死刑、無期徒刑或十年以上有期徒刑。
前項未遂犯罰之。


司法院資訊處製作；財團法人民間司法改革基金會備份。
